【裁判字號】    98,裁,1489
【裁判日期】    980618
【裁判案由】    土地增值稅
【裁判全文】
最  高  行  政  法  院  裁  定
                                      98年度裁字第1489號
上  訴  人  和泰股份有限公司
代  表  人  甲○○
訴訟代理人  王勝彥律師
被 上訴 人  臺北縣政府稅捐稽徵處
代  表  人  乙○○
上列當事人間土地增值稅事件，上訴人對於中華民國98年3月26
日臺北高等行政法院97年度訴字第2443號判決，提起上訴，本院
裁定如下：
    主  文
上訴駁回。
上訴審訴訟費用由上訴人負擔。
    理  由
一、按對於高等行政法院判決之上訴，非以其違背法令為理由，
    不得為之，行政訴訟法第242條定有明文。依同法第243條第
    1項規定，判決不適用法規或適用不當者，為違背法令；而
    判決有同條第2項所列各款情形之一者，為當然違背法令。
    是當事人對於高等行政法院判決上訴，如依行政訴訟法第24
    3條第1項規定，以高等行政法院判決有不適用法規或適用不
    當為理由時，其上訴狀或理由書應有具體之指摘，並揭示該
    法規之條項或其內容；若係成文法以外之法則，應揭示該法
    則之旨趣；倘為司法院解釋或本院之判例，則應揭示該判解
    之字號或其內容。如以行政訴訟法第243條第2項所列各款情
    形為理由時，其上訴狀或理由書，應揭示合於該條項各款之
    事實。上訴狀或理由書如未依此項方法表明，或其所表明者
    與上開法條規定不合時，即難認為已對高等行政法院判決之
    違背法令有具體之指摘，其上訴自難認為合法。
二、上訴人所有坐落臺北縣樹林市○○段603、603-1、603-3、
    603-4及603-5地號等5筆土地（以下簡稱系爭土地），於民
    國（下同）92年8至9月間出售系爭603地號土地1/100000應
    有部分予全威產業有限公司（以下簡稱全威公司）、出售系
    爭603-1地號土地1/100000應有部分予五勝機械工業股份有
    限公司（以下簡稱五勝公司）、出售系爭603-3地號土地1/1
    00000應有部分予全泰和股份有限公司（以下簡稱全泰和公
    司）、出售系爭603-4地號土地1/100000應有部分予碩星有
    限公司（以下簡稱碩星公司）、出售系爭603-5地號土地1/1
    00000應有部分予尚金精密科技股份有限公司（以下簡稱尚
    金公司），分別形成共有關係後，再將每筆土地各別與各上
    述公司共有之臺北縣中和市○○段二八張小段634-1、635-1
    地號（上訴人與全威公司共有）、土城市○○段貨饒小段12
    3-1、123-2地號及臺北市○○區○○段二小段749地號（上
    訴人與全泰和公司共有）、新莊市○○段653、294地號（上
    訴人與碩星公司共有）、臺北市○○區○○段一小段85地號
    （上訴人與五勝公司共有）、臺北市○○區○○段一小段33
    6地號及士林區○○段○○段363-4地號（上訴人與尚金公司
    共有）等10筆免稅土地辦理共有物分割，由全威、五勝、全
    泰和、碩星、尚金公司分別取得系爭603、603-1、603-3、
    603-4、603-5地號土地全部，並經地政機關改算原地價後，
    因共有物分割之土地分割增減數額在公告現值1平方公尺單
    價以下，依財政部81年7月6日台財稅第810238739號函釋規
    定，准免由當事人提出共有物分割現值申報，而向地政機關
    辦竣登記在案。嗣經法務部調查局臺北市調查處查獲上訴人
    實際係分別出售系爭5筆土地予上開全威等5家公司，然藉由
    創設共有土地之事實辦理共有土地分割，使該5家公司經由
    地政機關以共有物分割登記原因取得系爭5筆土地所有權，
    而規避土地增值稅之課徵。被上訴人遂按實質課稅原則及依
    土地稅法第28條前段、第31條第1項第1款及同法施行細則第
    47條規定，分別補徵系爭5筆土地土地增值稅為新臺幣（下
    同）15,992,608元（603地號）、10,796,534元（603-1地號
    ）、6,618,256元（603-3地號）、5,008,235元（603-4地號
    ）、10,223,598元（603-5地號），總計48,639,231元。上
    訴人不服，申請復查，經被上訴人以96年11月30日北稅法字
    第0960172727號復查決定書駁回，循序提起行政訴訟，遭原
    判決駁回，乃對原判決提起上訴。上訴意旨略以：原判決以
    上訴人聲請傳喚證人，無礙客觀上規避土地增值稅之認定，
    認無必要，原判決顯採無過失責任，不以上訴人主觀上有故
    意或過失逃漏稅為要件，違背司法院釋字第275號解釋及行
    政罰過失責任原則，原判決有適用法規不當之違法；原審於
    傳喚上訴人所聲請證人到庭後，始能綜合卷證資料以達訴訟
    資料完整及訴訟資料正確掌握要求，原審否准上訴人聲請，
    有判決不適用法規之違法，原判決未說明該等舉證責任是否
    適用於本件，有判決不備理由之違法等語，為其論據。查原
    判決已詳述其得心證之理由，並就上訴人之主張，何以不足
    採取，分別予以指駁甚明。揆諸前開上訴理由，無非重述其
    在原審起訴狀之主張，並以其主觀一己之見，對原審認定事
    實、取捨證據職權之行使，指摘為適用法規不當，或對原審
    論駁其主張之理由，泛言判決理由矛盾，而對原判決所為：
    「上訴人利用免徵或不課徵土地增值稅之土地，與應稅土地
    形成共有關係再辦理分割，因而墊高地政機關分割改算後系
    爭土地之前次移轉現值，取巧規避土地增值稅」之論斷內容
    ，究竟有何違背法律、司法院解釋或本院判例之處，或有如
    何合於行政訴訟法第243條第2項所列各款之情形，並未為具
    體之表明，難認為已對原判決之違背法令有具體之指摘。依
    首開規定及說明，應認其上訴為不合法。
三、據上論結，本件上訴為不合法。依行政訴訟法第249條第1項
    前段、第104條、民事訴訟法第95條、第78條，裁定如主文
    。
中    華    民    國    98    年    6     月    18    日
                    最高行政法院第一庭
                        審判長法官  鄭  淑  貞
                              法官  劉  介  中
                              法官  曹  瑞  卿
                              法官  帥  嘉  寶
                              法官  胡  方  新
以  上  正  本  證  明  與  原  本  無  異
中    華    民    國    98    年    6     月    19    日
                              書記官  郭  育  玎


司法院資訊處製作；財團法人民間司法改革基金會備份。
